【裁判字號】    95,交聲,1115
【裁判日期】    951031
【裁判案由】    交管條例聲異
【裁判全文】
臺灣板橋地方法院交通事件裁定    95年度交聲字第1115號
原處分機關  交通部公路總局臺北區監理所板橋監理站
異  議  人
即受處分人  甲○○○
???????????住臺北縣.
上列異議人因違反道路交通管理處罰條例案件，對於交通部公路
總局臺北區監理所板橋監理站於民國九十五年五月十七日所為之
板監裁字第裁４１－ＡＥＢ１４７２１２號裁決（原舉發違反道
路交通管理事件通知單：北市警交大字ＡＥＢ１４７２１２號）
聲明異議，本院裁定如下：
    主  文
異議駁回。
    理  由
一、原處分意旨略以：異議人騎乘ＰＦＥ－１３９號，於民國九
    十四年十二月十四日十一時五十五分許，在臺北市中興橋機
    車引道（往臺北）與環河南路口處，因「跨越雙黃線迴轉」
    違規，嗣經原舉發機關臺北市政府警察局萬華分局警備隊執
    勤警員當場攔停掣單舉發，異議人拒簽、拒收受通知單，嗣
    經移送原處分機關即交通部公路局總局臺北區監理所板橋監
    理站，依道路交通管理處罰條例第四十九條（贅引第一項）
    第二款「在劃有分向限制線路段迴車」之規定，於九十五年
    五月十七日以板監裁字第裁４１－ＡＥＢ１４７２１２號號
    裁決書裁處罰鍰新臺幣（下同）一千八百元，並依同條例第
    六十三條第一項記違規點數一點等語。
二、異議意旨略以：伊不服遭警員攔停，一開口即要求證件，拿
    了證件即開單，當時本人自認並無違規，並要求警員舉證，
    但他不理睬，開完單要我簽名，當時我認為不受尊重而拒簽
    。一直到九十五年五月份才收到通知單要罰一千八元，本人
    非常的不服，即使有違規，起碼也要先通知書面告知，但事
    隔五至六個月，才突然來書要罰雙倍，我也是一直在等消息
    沒想到等到的是須繳雙倍，實在太不合理。
三、按道路交通管理處罰條例所規定之罰鍰、記點之裁罰，依九
    十四年二月五日公布，九十五年二月五日施行之政罰法第一
    條、第二條第四款之規定，係屬行政罰，而非刑罰。次按行
    政罰法第一條、第五條分別規定：「違反行政法上義務而受
    罰鍰、沒入或其他種類行政罰之處罰時，適用本法。但其他
    法律有特別規定者，從其規定」、「行為後法律或自治條例
    有變更者，適用行政機關最初裁處時之法律或自治條例。但
    裁處前之法律或自治條例有利於受處罰者，適用最有利於受
    處罰者之規定」，而道路交通管理處罰條例本身並未設有法
    律變更比較之規定，依該條例所屬之行政罰之性質，自應適
    用前開行政罰法第五條有關法律變更比較之規定，而該條所
    規定之新舊法比較，係以行為時及行政機關最初裁處時之法
    律有變更為前提。查本件異議人違規之行為時係九十四年十
    二月十四日，而原處分機關之裁處時為九十五年五月十七日
    ，參以道路交通管理處罰條例第四十九條、第六十三條係於
    九十四年十二月二十八日修正公布，自九十五年七月一日施
    行，是以異議人上開違規行為時及原處分機關裁處時，均係
    於新法施行前所為，從而，本件自無比較新舊法之問題，而
    應適用原處分機關裁處時之法律即九十五年七月一日修正前
    之道路交通管理處罰條例論處，先予敘明。
四、按汽車駕駛人在設有禁止迴車標誌或劃有分向限制線、禁止
    超車線或禁止變換車道線之路段迴車者，處二百元以上六百
    元以下（即新臺幣六百元以上一千八百元以下）罰鍰，並記
    違規點數一點，道路交通管理處罰條例第四十九條第二款、
    第六十三條第一項第一款分別定有明文。次按行為人有違反
    道路交通管理處罰條例而經當場舉發之情形者，被查獲之駕
    駛人或行為人為受處分人時，應將該通知單填記後交付該行
    為人簽名或蓋章收受之；拒絕簽章者，並記明其事由，視為
    已收受，違反道路交通管理事件統一裁罰基準及處理細則第
    十一條第一項第一款已有規定。
五、經查：
  (1)異議人騎乘ＰＦＥ－１３９號，於民國九十四年十二月十四
    日十一時五十五分許，在臺北市中興橋機車引道（往臺北）
    與環河南路口處，因「跨越雙黃線迴轉」違規，經警攔停並
    當場掣單舉發其「跨越雙黃線迴轉」違規，而異議人拒絕簽
    章收受，員警乃請異議人出示行、駕照，並告知其違規事由
    ，於舉發通知單上記明「拒簽收」等情，業據證人即本件舉
    發員警臺北市政府警察局萬華分局警備隊警員乙○○到庭證
    述上開取締過程明確（見本院九十五年八月十六日訊問筆錄
    ），並有卷附舉發通知單供佐，且異議人到庭亦稱：證人所
    言我的行駛路線是正確的，警察當時有告訴我是在上述的路
    口跨越雙黃線，但我當時並沒有在罰單上簽名以及收下紅單
    等語，則異議人既拒絕在舉發通知單上簽章，經員警記明其
    事由，依上開違反道路交通管理事件統一裁罰基準及處理細
    則第十一條第一項第一款之規定，即視為已收受，而此項「
    擬制收受」之法律效果，包括收受後應依指定時、地自動到
    案，及不自動到案者應接受裁罰等效果，自不待言。再者，
    是否違規跨越雙黃線駕駛，其所需之舉證狀態稍縱即逝，除
    設有感應照相之路口外，事後無法還原現場狀態，職是，本
    件雖以目測舉發而無違規錄影帶或照片等證據資料另為佐證
    ，然案發當時之現場值勤警員亦不失為可資證明之證人身分
    ，該警員既已到庭具結證述如上，且衡諸該警員係依法執行
    公務，其與異議人並不認識，亦無任何嫌隙可言，當不至甘
    冒涉犯偽證罪之風險，蓄意構陷異議人。從而乙○○警員上
    揭證言應可採信，堪認異議人確有上開之違規事實無訛。
  (2)從而，異議人之行為係違反道路交通管理處罰條例第四十九
    條第二款「在劃有分向限制線路段迴車」之違規。再參諸違
    反道路交通管理事件統一裁罰標準表所示，駕駛機車違反道
    路交通管理處罰條例第四十九條第二款，若受處分人於逾越
    應到案期限三十日以上者，應裁罰鍰一千八百元，而本件舉
    發通知單上所載應到案日期為九十四年十二月二十九日，依
    前開法條說明，無論受處分人事實上是否簽收上開通知單，
    受處分人拒絕簽章者即視為已收受，是異議人既已當場收受
    舉發通知單，當應於舉發通知單上之應到案日期前繳納罰鍰
    、到案聽候裁決或向處罰機關陳述意見，而異議人遲至九十
    五年五月十九日始向原處分機關提出申訴，此有申訴書影本
    一紙附卷可稽；本件原處分機關即交通部公路總局臺北區監
    理所板橋監理站以異議人逾越應到案日期，逕依立法者於道
    路交通管理處罰條例第九十二條第三項授權行政機關訂定之
    違反道路交通管理事件統一裁罰基準表之規定，裁罰異議人
    最高額罰鍰一千八百元，於法並無任何違誤或不當之處。六
    、綜上所述，原處分機關依道路交通管理處罰條例第四十九
    條第二款之規定，裁處罰鍰一千八百元，並依同條例第六十
    三條第一項第一款，記違規點數一點，核無違誤，量罰亦甚
    妥適，應予維持，本件異議人之異議為無理由，應予駁回。
據上論斷，應依道路交通案件處理辦法第十九條，裁定如主文。
中    華    民    國    95    年    10    月    31    日
                        交通法庭  法  官  王偉光
上列正本證明與原本無異。
如不服本裁定應於送達後5日內向本院提出抗告狀
                                書記官  陳怡君
中    華    民    國    95    年    11    月    2     日


司法院資訊處製作；財團法人民間司法改革基金會備份。
